【裁判字號】    97,訴,2592
【裁判日期】    971022
【裁判案由】    違反毒品危害防制條例
【裁判全文】
臺灣彰化地方法院刑事判決              97年度訴字第2592號
公  訴  人  臺灣彰化地方法院檢察署檢察官
被      告  甲○○
上列被告因違反毒品危害防制條例案件，經檢察官提起公訴（97
年度毒偵字第3118號），本院依簡式審判程序判決如下：
    主  文
甲○○施用第一級毒品，累犯，處有期徒刑柒月。扣案注射針筒
壹支沒收。
    事  實
一、甲○○曾因施用第一級、第二級毒品案件，經本院以96年度
    訴字第352 號判決處有期徒刑7 月、3 月，定應執行刑為有
    期徒刑8 月確定，嗣經本院以96年度聲減字第2260號裁定減
    刑為應執行有期徒刑4 月確定，甫於民國96年12月21日易科
    罰金執行完畢。另前於93年間因施用毒品案件，經本院以93
    年度毒聲字第739 號裁定送觀察、勒戒，因評定認無繼續施
    用毒品傾向，於93年9 月22日執行完畢釋放。仍不知警惕，
    復於上開觀察、勒戒執行完畢釋放後5 年內，基於施用第一
    級毒品海洛因之犯意，於97年7 月23日下午1 時45分許，在
    彰化縣永靖鄉○○路旁，將海洛因摻水混合後，以注射針筒
    注射體內之方式，施用海洛因1 次。嗣於同日下午2 時10分
    許，因形跡可疑，在彰化縣溪州鄉○○村○○路與東安路路
    口處為警盤查，甲○○在有偵查犯罪職權之機關或個人發覺
    其犯罪前，自動向彰化縣警察局員林分局莒光派出所警員莊
    櫻濱等人自首其上開施用第一級毒品犯行，並交付其所有供
    其施用海洛因所用之注射針筒1 支，主動接受裁判。
二、案經彰化縣警察局員林分局報告臺灣彰化地方法院檢察署檢
    察官偵查起訴。
    理  由
一、被告甲○○所涉為死刑、無期徒刑、最輕本刑為3 年以上有
    期徒刑或高等法院管轄第一審案件以外之罪，並於本院行準
    備程序時就被訴事實為有罪之陳述，本院合議庭依刑事訴訟
    法第273 條之1 第1 項規定，裁定改由受命法官獨任行簡式
    審判程序，先予敘明。
二、上揭犯罪事實業據被告於警詢、偵訊及本院審理時坦承不諱
    （見偵卷第5 、30頁、本院97年10月8 日準備程序及審判筆
    錄），經查：
  (一)被告供述核與證人呂振成證述相符（見偵卷第7 頁），且被
    告為警所採集之尿液，經檢驗呈嗎啡及可待因陽性反應，有
    彰化縣警察局員林分局委託檢驗尿液代號與真實姓名對照認
    證單（偵卷第14頁）、詮昕科技股份有限公司濫用藥物尿液
    檢驗報告各乙紙（偵卷第35頁）附卷可稽，及注射針筒1 支
    扣案可證，足認被告上開自白與事實相符。再者，被告前於
    93年間因施用毒品案件，經本院以93年度毒聲字第739 號裁
    定送觀察、勒戒，因評定認無繼續施用毒品傾向，於93年9
    月22日執行完畢釋放等情，有臺灣高等法院被告前案紀錄表
    、在監在押全國紀錄表各1 份在卷可資參照，被告於前開觀
    察、勒戒執行完畢釋放後，5 年內再犯本件施用毒品犯行，
    堪可認定。
  (二)另按刑法第62條所謂「發覺」，固非以有偵查犯罪職權之機
    關或人員確知其人犯罪無誤為必要，而於對其發生嫌疑時，
    即得謂為已發覺；但此項對犯人之嫌疑，仍須有確切之根據
    得為合理之可疑者，始足當之，若單純主觀上之懷疑，要不
    得謂已發生嫌疑（最高法院72年度臺上字第641 號判例意旨
    參照）。本件被告係於97年7 月23日下午2 時10分許，因形
    跡可疑，在彰化縣溪州鄉○○村○○路與東安路路口處為警
    盤查，甲○○在有偵查犯罪職權之機關或個人發覺其犯罪前
    ，自動向彰化縣警察局員林分局莒光派出所警員莊櫻濱等人
    自首其上開施用第一級毒品犯行，並主動交付其所有供其施
    用海洛因所用之注射針筒1 支，此有彰化縣警察局員林分局
    莒光派出所97年8 月21日第1 次偵訊筆錄、彰化縣警察局員
    林分局扣押筆錄、本院電話洽辦公務紀錄單各1 份附卷可稽
    （見偵卷第5 、9 頁、本院卷），足認被告確係在警員未發
    現有確切之根據得為合理懷疑其有本案犯行前，即主動供述
    其施用第一級毒品海洛因，自係符合自首之要件無誤。
  (三)綜上，本件事證明確，被告犯行洵堪認定，應依法論科。
三、按海洛因為毒品危害防制條例第2 條第2 項第1 款所規定之
    第一級毒品，被告施用海洛因之行為，核係犯毒品危害防制
    條例第10條第1 項施用第一級毒品罪。被告為供施用而持有
    該毒品之低度行為，應為施用之高度行為所吸收，不另論罪
    。被告前因施用第一級、第二級毒品案件，經本院以96年度
    訴字第352 號判決處有期徒刑7 月、3 月，定應執行刑為有
    期徒刑8 月確定，嗣經本院以96年度聲減字第2260號裁定減
    刑為應執行有期徒刑4 月確定，甫於96年12月21日易科罰金
    執行完畢，有臺灣高等法院被告前案紀錄表可稽，被告於有
    期徒刑執行完畢後5 年內又故意再犯本案之罪，為累犯，應
    依刑法第47條第1 項規定，加重其刑。被告對有偵查犯罪職
    權之機關或個人未發覺之本案施用毒品犯行之罪，自首而接
    受裁判，已如前述，爰依刑法第62條前段規定，減輕其刑，
    並依法先加後減之。爰審酌被告曾因施用毒品經送觀察、勒
    戒，仍未知警惕，再犯本案之罪，足見其雖經觀察、勒戒之
    治療程序，仍未徹底戒除惡習遠離毒害，顯未能善體國家設
    置觀察、勒戒機構，協助毒品施用者戒除毒害之良法美意，
    惟念及施用毒品本質上係戕害自身健康之行為，尚未嚴重破
    壞社會秩序或侵害他人權益，暨其犯罪之動機、目的、所生
    危害及犯罪後坦承犯行態度良好等一切情狀，量處如主文所
    示之刑，以示懲儆。扣案注射針筒1 支，係被告所有供其為
    本案施用第一級毒品犯行所用之物，業據被告供述明確，爰
    依刑法第38條第1 項第2 款規定宣告沒收。
據上論斷，應依刑事訴訟法第273 條之1 第1 項、第299 條第1
項前段，毒品危害防制條例第10條第1 項，刑法第11條前段、第
47條第1 項、第62條前段、第38條第1 項第2 款，判決如主文。
本案經檢察官蔡曉崙到庭執行職務。
中    華    民    國    97    年    10    月    22    日
                  刑事第三庭  法  官  楊舒嵐
以上正本證明與原本無異。
如不服本判決，應於判決送達後10日內，向本院提出上訴書狀，
上訴書狀應「敘述具體上訴理由」，並按他造當事人之人數附繕
本。「切勿逕送上級法院」。
中    華    民    國    97    年    10    月    23    日
                              書記官  張木松
附錄論罪科刑法條：
毒品危害防制條例第10條第1項
施用第一級毒品者，處 6 月以上 5 年以下有期徒刑。


司法院資訊處製作；財團法人民間司法改革基金會備份。
